【裁判字號】    88,上訴,1688
【裁判日期】    890731
【裁判案由】    公共危險等
【裁判全文】
臺灣高等法院高雄分院刑事判決                  八十八年度上訴字第一六八八號
    上  訴  人
    即  被  告  甲○○
    選任辯護人  王進勝律師
                黃淑芬
右上訴人因公共危險等案件，不服臺灣高雄地方法院八十八年度訴字第一七九一號中
華民國八十八年十月二十八日第一審判決（起訴案號：臺灣高雄地方法院檢察署八十
八年度偵字第二六一四號），提起上訴，本院判決如左：
    主  文
原判決關於過失致人於死部分，及定執行刑部分均撤銷。
甲○○因過失致人於死，處有期徒刑貳年。
其餘上訴駁回。
前開第二項撤銷改判部分所處之刑與第三項上訴駁回部分所處之有期徒刑參月、壹年
，應執行有期徒刑參年。
    事  實
一、甲○○未考領有普通小型車駕駛執照，於民國八十八年八月十五日晚上十一時許
    與友人飲用啤酒後，明知自己因喝酒已不能為安全駕駛動力交通工具，竟違反飲
    酒後其吐氣所含酒精成份超過每公升．二五毫克以上，不得駕車之規定，於同
    月十六日凌晨五時十五分許，其飲酒後其吐氣所含酒精成份每公升．五九毫克
    以上之狀況下，駕駛車牌號碼ＸＵ─六五一六號自用小客車，沿高雄市苓雅區○
    ○○路由南向北方向行駛，該路段行車速限每小時五十公里，途經同市○○○路
    口，該處設有行人穿越道，應減速慢行，遇有行人穿越，則應暫停讓行人先行通
    過，及汽車駕駛人應警戒車前狀況，隨時採取必要之安全措施，以避免危險之發
    生，而當時天氣晴，晨間有自然光線，柏油路面平直，並無障礙物或其他缺陷，
    且依其智識、能力，亦無不能注意之情事，竟疏未遵守上述減速慢行及停車之規
    定，仍以時速約五十至六十公里之速度超速行駛，復未注意車前狀況，適有行人
    丙○○○沿苓雅一路由西往東方向之行人穿越道橫越馬路行走，行經該處，為甲
    ○○所駕駛之自用小客車右前方保險桿撞擊，丙○○○遭受撞擊，彈至光華二路
    一四八之四二號前倒地，因顱內出血當場死亡。甲○○於肇事後，見丙○○○倒
    地，反而立即逃逸，嗣經路人侯宏政記下肇事車輛車牌號碼報警處理，於同日上
    午七時許，在其高雄縣鳳山市○○街二二號十二樓住處，經警查獲。
二、案經高雄市政府警察局苓雅分局報請臺灣高雄地方法院檢察署檢察官偵查起訴。
    理  由
一、訊據上訴人即被告甲○○（下稱被告）對於其未考領有普通小型車駕駛執照，及
    於右揭時地飲酒後酒精濃度高達每公升０‧五九毫克以上之情況下，仍貿然駕車
    ，致其駕駛之自用小客車撞擊被害人丙○○○當場死亡後離去之事實，均坦承不
    諱，惟辯稱：伊飲酒後並未酒醉，並休息四個小時，已意識清楚始駕車，且伊駕
    車肇事後，乃離去請求家人處理，並非意在逃逸云云。惟查：
（一）被告於右揭時地肇事，撞擊被害人丙○○○致死之事實，核與被害人家屬乙○
      ○指述情節相符。而被害人係因此受有顱內出血等而死亡，業經檢察官督同檢
      驗員相驗屬實，製有相驗筆錄、相驗屍體證明書、驗斷書在卷可憑。
（二）又現場目擊證人侯宏政於警訊中證述：「今（十六）日上午五時十五分左右，
      我開車行經（光華路由南向北行駛）光華、苓雅路口，發現有一名老婦人要經
      過馬路人行道（按：應係行人穿越道之誤），當我繼續行駛，突然發現後方有
      重擊的聲音，我回頭發現有一部灰色自小客車，由我右側超越，並發現我前方
      有一名老婦人躺在前方馬路上（光華一路一四八之四二號），該部自小客車駕
      駛人停車，並倒車至該老婦人旁邊看一看後，立即又上車右轉林德街方向逃逸
      」等語（警訊卷第三頁、第四頁），復於本院結證稱：「那個老太太要從苓雅
      路去文化中心運動，我看到她從苓雅路過光華路的馬路，他當時已經過了馬路
      ，已經在光華路的機車道上，那輛車駕駛座旁邊的前方，就撞到老太太，老太
      太就飛到泛亞銀行那邊，．．．我在內車道，我本來停在路口，所以我有看到
      那個老太太過馬路，後來我開走，開過路口時就聽到後面傳來碰撞聲，看到老
      太太飛到我車子的前面的機車道，當時我還是在內線道，後來我就看到肇事者
      撞到後緊急煞車，一直到泛亞銀行前才煞住，當時他車子已經在我的前面」等
      語明確（本院卷第九九頁），參之被告於檢察官訊問時自承：「我酒後開車，
      在今日凌晨五點許，在光華路由南往北行駛，我開在慢車道，對方要橫越，當
      時號誌閃亮，天色昏暗，我右前保險桿撞上她」（相驗卷第十一頁反面），是
      被害人顯係在光華路與苓雅路口橫越有號誌閃亮之行人穿越道，為被告撞及，
      堪以認定。此外，並有道路交通事故調查報告表附現場圖一份、照片十八幀在
      卷可稽。是被告於行經行人穿越道前，未減速慢行，且見有行人通過，未停車
      讓行，亦未注意車前狀況而肇事，至為明確。
（三）又被告於肇事前一日晚上十一時許開始飲酒，至翌日上午七時二十三分許，肇
      事後二小時多為酒精測試時，其呼氣酒精濃度仍達每公升０‧五九毫克，此有
      酒精濃度測試表一紙在卷足憑（警訊卷第五頁），顯見被告肇事時其呼氣酒精
      濃度應達每公升０‧五九毫克以上。就醫學文獻所知，酒精對認知行為功能之
      影響，於呼氣時酒精濃度達每公升０．二至０．三毫克即會動作變慢，思考力
      差；每公升０．三至０．八毫克則動作與思考能力更下降；而酒精使用後對身
      體之影響除上述自主神經系統亢奮與認知功能的短暫性缺損外，與駕駛能力有
      關者尚有對移動景物之追蹤能力、經強光照射後恢復視力、監視四周之注意力
      ；再對於呼氣酒精濃度達每公升０．五五毫克以上，肇事率為一般正常人之十
      倍（此有台北醫學院附設醫院精神科主任蔡尚穎「酒精對人體生理與行為之影
      響」一文可資參考）。而被告為警查獲時經酒精測試，其呼氣酒精濃度既高於
      每公升０．五五毫克，其肇事之危險性，已高出一般人甚多，顯已達不能安全
      駕駛之情狀，應屬無疑。至證人許晉豪雖於本院證稱：「八十八年八月十六日
      凌晨一時三十分左右，他（指被告）就回到生活家網際網路，趴在桌上睡覺，
      後來他睡醒以後就喝了一杯約五百Ｃ．Ｃ．的茶水」，「他臉白白的，走路也
      很正常，沒有癲來癲去」等語（本院卷第三五頁）；及證人即為被告作酒精測
      試之警員劉明恭則證稱：「作筆錄時意識比較清楚，走路也很平穩，但是還是
      有酒味」等語（本院卷第五九頁）。惟上開證人僅就被告外表之肢體情狀為描
      述，至被告精神狀態之注意力、判斷力、反應力有無減弱，則無從認定，自難
      採為有利被告之證據，而認被告呼氣酒精濃度達每公升０‧五九毫克以上之情
      況，其意識仍完全清楚。
（四）又被告於肇事後即駛離現場，既未停車救治被害人，亦無報警處理，事隔二小
      時許，始在其住處為警查獲等情觀之，足認被告肇事後逃逸，至為顯然，所辯
      意非逃逸，尚不足採。
（五）綜上所述，被告所辯已意識清楚始駕車，及肇事後離去係請求家人處理，並非
      逃逸云云，顯係飾卸之詞，委不足採。
二、按未考領有駕駛執照不得駕駛，為道路交通管理處條例第二十一條第一項第一款
    所明定；又汽車行駛時，駕駛人應注意車前狀況，隨時採取必要之安全措施；汽
    車行近行人穿越道前，應減速慢行，遇有行人穿越時，無論有無交通警察指揮或
    號誌指示，均應暫停讓行人先行通過；汽車駕駛人飲酒後其吐氣所含酒精成份超
    過每公升０‧二五毫克以上者不得駕車，道路交通安全規則第九十四條第三項、
    第一百零三條、第一百十四條第二款分別定有明文。此為一般駕駛人應注意並能
    注意之情事，被告未考領有普通小型車駕駛執照，為其自承在卷，而依附卷之交
    通事故調查報告表所載，肇事當時天候晴天，柏油路面平直，無障礙物或其他缺
    陷，肇事路段限速五十公里，且依被告肇事時之智識、能力，亦無不能注意之情
    事，而被告於肇事後經警測試結果，其吐氣所含酒精成份每公升為０．五九毫克
    ，有酒精測定值表乙紙在卷為憑，被告於此情況下駕車，顯以違反上述酒後不得
    駕車之規定，復疏未注意遵守行近行人穿越道前，應減速慢行，遇有行人穿越時
    ，均應暫停讓行人先行通過，竟仍以時速五十至六十公里之速度超速行駛，復未
    注意車前動態，以致撞及橫越馬路之被害人，使被害人死亡，其已達不能安全駕
    駛車輛之程度，已然明顯，又被害人因本件車禍死亡與被告之過失行為間有相當
    因果關係。事證明確，被告犯行已堪認定。
三、核被告所為，就服用酒類不能安全駕駛動力交通工具而駕駛部分，係犯刑法第一
    百八十五條之三服用酒類，不能安全駕駛動力交通工具而駕駛罪；因過失致人死
    亡部分，係犯同法第二百七十六條第一項因過失致人於死罪；另駕駛動力交通工
    具肇事，致人死亡而逃逸部分，係犯同法第一百八十五條之四駕駛動力交通工具
    肇事，致人死亡而逃逸罪。被告所犯上開三罪，犯意各別，行為互殊，構成要件
    有異，應分論併罰。又被告係汽車駕駛人，其無駕駛執照、酒醉駕車、及行經行
    人穿越道不依規定讓行人優先通行，因而肇事致人死亡，依法應負刑事責任，所
    犯普通過失致死罪部分，分別依道路交通管理處罰條例第八十六條第一項之規定
    ，遞加重其刑。
四、原審就服用酒類不能安全駕駛動力交通工具而駕駛罪，及駕駛動力交通工具肇事
    ，致人死亡而逃逸罪部分，認被告罪證明確，予以論罪科刑，並適用刑法第一百
    八十五條之三、第一百八十五條之四，並審酌被告於肇事時已滿二十六歲，其應
    知酒醉後貿然開車，於行駛中稍有疏失，極易造成往來人車之重大危險，惟被告
    在飲酒後酒精濃度高達每公升０‧五九毫克以上之情況，仍貿然駕車，肇事後又
    未立即將被害人送醫急救，反而畏罪逃逸，犯罪情節不輕，惟其尚無前科，且犯
    後坦承部分犯行，態度尚稱良好，並已與被害人家屬達成民事和解，賠償被害人
    家屬新台幣二百十萬元，業經被害人家屬乙○○到庭陳明等一切情狀，分別就酒
    後駕車部分，量處有期徒刑三月，就肇事逃逸部分，量處有期徒刑一年。認事用
    用法尚無不合，量刑亦稱妥適，被告此部分上訴意旨，否認犯罪，指摘原判決不
    當，為無理由，應予駁回。
五、至原審就被告因過失致人於死罪部分，認被告罪證明確，予以論罪科刑，固非無
    見，惟查，被害人當時正行經行人穿越道，橫越有號誌閃亮之光華路與苓雅路口
    ，此經證人侯宏政證述在卷，已如前述，並有道路交通事故調查報告表附現場圖
    可憑，被告應注意行近行人穿越道前，應減速慢行，遇有行人穿越時，則應暫停
    讓行人先行通過，竟仍以時速五十至六十公里之速度超速行駛，致撞及被害人當
    場死亡，此部分亦應依道路交通管理處罰條例第八十六條第一項之規定，加重其
    刑，原判決未予認定，容有未洽。被告此部分上訴，認量刑過重，指摘原判決不
    當，雖無理由，然原判決此部分既有可議，自應由本院就此部分及定應執行刑部
    分均予撤銷改判。爰審酌被告上述等一切情狀，及其無駕駛執照，在飲酒後酒精
    濃度高達每公升０‧五九毫克以上之情況，仍貿然駕車，遇行人穿越道，未減速
    慢行及停車讓行人優先通過，仍超速行駛，又疏未注意車前狀況而肇事，致被害
    人死亡，過失情節實為重大；又其雖增有未停車讓行人先行之加重其刑事由，惟
    念其尚無前科，此有台灣高等法院被告全國前案紀錄表一紙可按，且犯後坦承部
    分犯行，並深表後悔，態度尚稱良好，並已與被害人家屬達成民事和解，賠償被
    害人家屬新台幣二百十萬元，業經被害人家屬乙○○到庭陳明，並請求本院給予
    被告自新機會（本院八十九年七月二十六日筆錄），復有和解書一份附卷足參等
    一切情狀，仍量處與原審相同如主文第二項所示之刑，並與上訴駁回部分所處之
    刑合定應執行之刑。
六、至被告雖已與被害人家屬達成和解，已如前述，惟被告無駕駛執照，並酒後駕車
    ，行經行人穿越道未減速慢行及停車讓行，又未注意車前狀況，肇事後復駕車逃
    逸，乃嚴重違反交通規則，罔顧道路人車安全，犯罪情節實為重大，自不宜寬宥
    而宣告緩刑，附此敘明。
據上論結，應依刑事訴訟法第三百六十八條、第三百六十九條第一項前段、第三百六
十四條、第二百九十九條第一項前段、刑法第二百七十六條第一項前段、第五十一條
第五款，道路交通管理處罰條例第八十六條第一項，罰金罰鍰提高標準條例第一條前
段，判決如主文。
本案經檢察官陳新慶到庭執行職務。
中    華    民    國        八十九      年      七      月    三十一    日
                              臺灣高等法院高雄分院刑事第三庭
                                  審判長法官  莊秋桃
                                        法官  謝宏宗
                                        法官  魏式璧
右正本證明與原本無異。
酒後駕車及過失致死部分不得上訴。
駕車逃逸部分如不服本判決，應於判決送達後十日內向本院提出上訴狀，其未述理
由者並應於提出上訴狀後十日內向本院補提理由書（應附繕本)。
                                      書記官  楊茱宜
中    華    民    國        八十九      年      八      月      二      日
附錄本案論罪科刑法條：
刑法第一百八十五條之三
服用毒品、麻醉藥品、酒類或其他相類之物，不能安全駕駛動力交通工具而駕駛者，
處一年以下有期徒刑、拘役或三萬元以下罰金。
刑法第一百八十五條之四
駕駛動力交通工具肇事，致人死傷而逃逸者，處六月以上五年以下有期徒刑。
刑法二百七十六條第一項
因過失致人於死者，處二年以下有期徒刑、拘役或二千元以下罰金。
                                                                      Ｈ


司法院資訊處製作；財團法人民間司法改革基金會備份。
